Inventaris van het archief van het Commissariaat voor de Militaire Productie, (1948) 1951-1994 (2001)
Nationaal Archief, Den Haag
Ministerie van Economische Zaken: Commissariaat voor de Militaire Productie
Comm. Militaire Productie
1948-2001
merendeel 1951-1994
E24094
8.80 meter; 470 inventarisnummers.
Normale geschreven, getypte en gedrukte documenten, geen bijzondere handschriften.
Nationaal Archief, Den Haag
Ministerie van Economische Zaken / Commissariaat voor de Militaire Productie
Het archief van het Commissariaat voor de Militaire Productie bevat stukken betreffende verwerving, afzet, bevoorrading, levering en vervaardiging van militaire producten als schepen, vliegtuigen, geschut, munitie en electronisch materieel. Daarnaast zijn er stukken betreffende organisaties als de Algemene Verdedigingsraad, de NAVO, de Europese Defensie Gemeenschap en de West Europese Unie. Een latere aanvullig bevat dossiers betreffende beantwoording van kamervragen
Archiefvorming
Geschiedenis van de archiefvormer
Op 1 januari 1951 werd door de Minister van Economische Zaken, in overleg met de Raad Militaire Aangelegenheden van het Koninkrijk, het Commissariaat voor de Militaire Productie (CMP) ingesteld.
De taak was de behandeling, in overleg met de betrokken afdelingen van het ministerie, met andere ministeries en met het Regeringscommissariaat voor het Militaire Hulpprogramma, van defensieaangelegenheden in NAVO/EDG-verband. Tevens het overleg met buitenlandse militaire instanties en het Nederlandse bedrijfsleven over de productie van militaire goederen ten behoeve van andere (NAVO)-landen.
Teneinde een zo doelmatig mogelijke militaire inspanning van Nederland te bevorderen werden door de minister organisatorische voorzieningen getroffen in verband met de militaire productie. Deze waren er op gericht om, mede met behulp van de van Amerikaanse zijde beschikbaar gestelde grondstoffen en productiemiddelen, de Nederlandse industrie zoveel mogelijk in te schakelen bij de voorziening in de materiële behoeften van het militaire apparaat. Hiertoe werd een Commissaris voor de Militaire Productie benoemd. Deze werd belast met de leiding van het tot stand brengen van die militaire opdrachten welke in het kader van het Atlantisch overleg door Nederland werden verzorgd, waarbij hij zorg diende te dragen voor de coördinatie van de hierbij betrokken organen. Hij onderhield hiertoe van overheidszijde het centrale contact met de industrie.
In overleg met het georganiseerde bedrijfsleven werd door de minister een Adviesraad voor de Militaire Productie in het leven geroepen, waarin de werkgevers- en werknemers-organisaties vertegenwoordigd waren.
De Commissaris was lid van en verzorgde het secretariaat van deze Adviesraad. Hij werd in 1951 door de ministers van Economische Zaken, Oorlog en Marine ingesteld. In de raad waren de aanschaffende instanties, de Ministeries van Oorlog, Marine, Economische Zaken, alsmede vertegenwoordigers van werkgevers en werknemers vertegenwoordigd. Behalve dat de Raad aan bovengenoemde ministers advies gaf inzake de militaire productie, werden ook moeilijkheden tussen industrie en aanschaffende militaire instanties besproken.
De officiële taakomschrijving van het CMP is door de minister goedgekeurd voor dat het CMP werd ingesteld. Op dat tijdstip was echter niet precies bekend hoe de militaire productie en de internationale samenwerking zich zouden ontwikkelen. De taak van de Commissaris werd in de loop van de tijd aan deze ontwikkelingen aangepast.
Het Commissariaat was vanaf 1951 een zelfstandig organisatieonderdeel tot het op 16 januari 1965, na een reorganisatie, als hoofdafdeling Militaire Productie werd ingedeeld bij een nieuw dienstonderdeel Militaire Productie en Economische Verdedigingsvoorbereiding.
Uitbreiding van de taak bestond uit behandeling van aangelegenheden op het gebied van de economische verdedigingsvoorbereiding en industriële NATO-aangelegenheden en behandeling van economische aspecten met betrekking tot de internationale ruimtevaartaangelegenheden. In 1967 werd dit het dienstonderdeel Militaire Productie, Ruimtevaart en Economische Verdedigingsvoorbereiding en geplaatst onder het nieuw opgerichte Directoraat-Generaal Industrie. In 1976 werd het CMP direct onder het Directoraat-Generaal Industrie geplaatst. Verder werd in de loop van de jaren de naam van het commissariaat veranderd in:1985: Commissariaat Militaire Productie en Economische Verdedigingsvoorbereiding 1986: Commissariaat Militaire Productie en Economische Verdedigingsvoorbereiding en Overheidsopdrachten (CMPO); 1992: Commissariaat Militaire Productie en Crisisbeheersing (CMPC)1995: Commissariaat Militaire Productie (CMP)
De taken en verantwoordelijkheden van CMP zijn gedurende deze periode op hoofdlijnen hetzelfde gebleven.
Geschiedenis van het archiefbeheer
Het archief van het Commissariaat voor de Militaire Productie werd bijna geheel gevormd door het onderdeel zelf. Een klein gedeelte van het archief werd gevormd door de Onderafdeling Post- en Archiefzaken, het zogenaamde PAZ-archief. Zie verder bij 'Ordening van het archief'.
Het werd niet eenduidig gevormd: het bestond uit een werkarchief en een Algemeen Secretariearchief. Het werkarchief is ontstaan door een jarenlange versnippering en versplintering van het ministerie van Economische Zaken. Hierdoor hield vrijwel elke afdeling een eigen archief bij.
Het archiefblok werd tot en met 2001 aangeleverd voor overbrenging en/of vernietiging. De reden daarvoor lag niet in een organisatorische verandering van het Commissariaat, maar dit archiefblok werd niet meer geraadpleegd voor bedrijfsvoeringstaken.
Er heeft al een eerdere bewerking plaatsgevonden: het gedeelte over de periode 1949-1965 was reeds bij het Nationaal Archief aanwezig. In 2012 is een aanvulling in deze toegang ingevoegd
De verwerving van het archief
Het archief is in 2007 en in 2012 door Ministerie van Economische Zaken overgebracht naar het Nationaal Archief, krachtens artikel 12 van de Archiefwet 1995
Inhoud en structuur van het archief
01.01.02; 2.06
Inhoud
Het archief van het Commissariaat voor de Militaire Productie bestaat voornamelijk uit stukken betreffende de instelling van het Commissariaat, het jaarlijks benoemen van de leden, de notulen van het Commissariaat en het Presidium, Kamervragen en adviezen aan de minister(s) en de Directeur-generaal voor de Industrie en Regionaal Beleid inzake o.a. internationale samenwerking en het functioneren van de Nederlandse industrie bij de voorziening in de materiële behoefte van het militaire apparaat.
Selectie en vernietiging
Het archief van het Commissariaat Militaire Productie is geselecteerd op grond van BSD 20 Militair materieel, vanaf 1945, (gepubliceerd in de Staatscourant van 24 april 2007, nr. 79). De volgende handelingen zijn gebruikt: 10, 128 en 129. BSD 92 Overheidsinformatievoorziening 1945-1999, (gepubliceerd in de Staatscourant van 20 oktober 2003, nr. 202). Gebruikt is handeling 126. BSD 143 Organisatie Rijksoverheid 1945-1999, (gepubliceerd in de Staatscourant van 16 december 2005, nr. 245). Gebruikt is handeling 283. BSD 145 Buitenlandse economische betrekkingen, vanaf 1945, (gepubliceerd in de Staatscourant van 10 oktober 2006, nr. 197). Gebruikt is handeling 3.
Aanvullingen
Voor dit archief worden te zijner tijd aanvullingen over de periode na 2001 verwacht.
Ordening van het archief
Ordening van het archief van het Commissariaat.
Bij het ministerie werd de methode van ordening naar organisatiestructuur toegepast. Alle ontvangen en opgemaakte stukken werden per zelfstandig organisatieonderdeel bijeengebracht. Dit was ook van toepassing op het Commissariaat. Het archief was niet geordend volgens de ordeningsbeginselen en methoden vastgelegd in een ordeningsplan. De stukken werden naar onderwerp bijeengebracht en geordend. Voor de indeling van het archief werd een eigen code ontwikkeld. Deze code is vanaf 1951 tot en met 1965 gebruikt.
Hij diende ook als toegang op het archief. Agenda's werden bijgehouden van ingekomen en uitgaande stukken.
Ordening PAZ-archief.
Dit onderdeel werd vanaf 1962 betrokken bij de archiefvorming van het CMP. Dezelfde ordeningsmethode werd toegepast als bij het archief van het Commissariaat. Eveneens werd gebruik gemaakt van de voor dit archief ontwikkelde code. Van elk dossier werd een inventariskaartje gemaakt met daarop vermeld, het codenummer van het dossier, het organisatieonderdeel, het onderwerp en de periode.
Aanwijzingen voor de gebruiker
Openbaarheidsbeperkingen
Volledig openbaar.
Materiële beperkingen
Aanvraaginstructie
Openbare archiefstukken kunnen online worden aangevraagd en gereserveerd. U kunt dit ook via de terminals in de studiezaal van het Nationaal Archief doen. Om te kunnen reserveren dient u de volgende stappen te volgen:
U maakt een profiel aan op www.gahetna.nl, en logt vervolgens in
Via de archiefinventaris (alleen de beschrijvingen met rode nummers) selecteert u het gewenste archiefstuk door op de knop 'Reserveren' te klikken
In het volgende scherm geeft u aan op welke dag u het archiefstuk wilt inzien
Indien u zich bevindt in de studiezaal en een tafelnummer heeft ontvangen kunt u dit nummer vermelden. Als u geen tafelnummer heeft kunt u tafelnummer 777 laten staan
Vervolgens bevestigt u uw reservering door deze te versturen.
Verwant materiaal
Beschikbaarheid van kopieën
Bijlagen
Lijst van afkortingen
AVR
Algemene Verdedigings Raad
BVD
Binnenlandse Veiligheidsdienst
CBS
Centraal Bureau voor Statistiek
CIVI
Centraal Instituut voor Industrieontwikkeling
CMP
Commissariaat Militaire Productie
EDG
Europese Defensie Gemeenschap
EEG
Europese Economische Gemeenschap
MAAG
Military Assistance Advisory Group
MDAP
Mutual Defence Assistance Program
MSA
Mutual Security Agency
NAMSSA
North Atlantic Maintenance Supply Services Agency
NMSSS
NATO Maintenance Supply Service System
NAVO
Noord Atlantische Verdrags Organisatie
OSP
Offshore orders for Spare Parts
SAC
Standing Armaments Committee
USAFE
United States Air Force Europe
WEU
West Europese Unie
Beschrijving van de series en archiefbestanddelen
- Stukken van algemene aard, 1.
  - Agenda's en notulen van de vergaderingen van de Adviesraad voor de Militaire Productie, met bijlagen, 1951-1994; 300-347; 11 omslagen en 37 pakken
    5.020-0010-01 Adviesraad militaire productie
    - 1951, 300
    - 1952, 301
    - 1953, 302
    - 1954, 303
    - 1955, 304
    - 1956, 305
    - 1957, 306
    - 1958, 307
    - 1959, 308
    - 1960, 309
    - 1961, 310
    - 1962, 311
    - 1963, 312
    - 1964, 313
    - 1965, 314; omslag
    - 1966, 315
    - 1967, 316
    - 1968, 317; omslag
    - 1969-1970, 318; omslag
    - 1971-1973, 319; omslag
    - 1974-1975, 320; omslag
    - 1976, 321; omslag
    - 1977, 322; omslag
    - 1978, 323
    - 1979, 324
    - 1980, 325
    - 1981, 326; omslag
    - 1982, 327; omslag
    - 1983, 328
    - 1984 jan.-juni, 329
    - 1984 juli.-dec, 330
    - 1985, 331; omslag
    - 1986 jan.-juni, 332
    - 1986 sep.-dec, 333
    - 1987 jan.-juni, 334
    - 1987 juli.-dec, 335
    - 1988, 336
    - 1989 jan.-juni, 337
    - 1989 juli.-dec, 338
    - 1990 jan.-juni, 339
    - 1990 juli.-dec, 340
    - 1991 jan.-juni, 341
    - 1991 juli.-dec, 342
    - 1992 jan.-juni, 343
    - 1992 juli.-dec, 344
    - 1993 jan.-juni, 345
    - 1993 juli.-dec, 346
    - 1994 jan, 347; omslag
  - Agenda's en notulen van de vergaderingen van het Presidium van de Adviesraad voor de Militaire Produktie, met bijlagen, 1987-1994; 348-355; 8 omslagen
    - 1987, nrs. 2383-2445, 348
    - 1988, nrs. 2495-2608, 349
    - 1989, nrs. 2624-2756, 350
    - 1990, nrs. 3-27, 351
    - 1991, nrs. 28-37, 352
    - 1992, nrs. 38-53, 353
    - 1993, nrs. 54-60, 354
    - 1994, nrs. 61-69, 355
  - Agenda's en notulen van de interdepartementale exportvergadering met de Rotterdamsche Droogdokmaatschappij B.V., 1994-1995; 356; pak
  - Minuten van uitgaande brieven., 1951-1964; 7-10; 4 omslagen
    - 1951-1952, 7
    - 1953-1955, 8
    - 1956-1958, 9
    - 1959-1964, 10
  - Afschriften van nota's., 1951-1964; 11-21; 11 omslagen
    - 1951-1952, 11
    - 1953, 12
    - 1954 jan. - juni, 13
    - 1954 juli - dec., 14
    - 1955 jan. - juni, 15
    - 1955 juli - dec., 16
    - 1956, 17
    - 1957, 18
    - 1958-1959, 19
    - 1960-1961, 20
    - 1962-1964, 21
  - Verslagen van de stafbesprekingen., 1952, 1957 - 1961, 1963 - 1964; 1; 1 omslag
- Stukken betreffende bijzondere onderwerpen, 2.
  - Organisatie, 2.1
    - Adviezen aan de minister van Economische Zaken inzake samenwerking tussen het ministerie van Oorlog, het ministerie van Economische Zaken en de Nederlandse industrie bij de voorziening van de militaire behoeften van het Nederlandse leger, 1948-1952; 357; omslag
    - Het instellen van de Adviesraad voor de Militaire Productie en het jaarlijks benoemen van de leden, 1950-1993; 358-372; 11 omslagen en 4 pakken
      - 1950-1955, 358
      - 1956-1962, 359; pak
      - 1963-1965, 360
      - 1966-1968, 361
      - 1969-1970, 362
      - 1971-1972, 363
      - 1973-1974, 364
      - 1975-1977, 365
        Nota bene: Bevat tevens overleg herziening taakstelling van de adviesraad
      - 1978-1979, 366
      - 1980-1981, 367
      - 1982-1983, 368
      - 1984-1986, 369; pak
        Nota bene: 1985 ontbreekt
      - 1987-1988, 370; pak
      - 1989-1990, 371
      - 1991-1993, 372; pak
    - Nota betreffende de coördinatie tussen de verschillende organen werkzaam op militair-economisch terrein., 1952; 2; 1 stuk
    - Stukken betreffende de coördinatie van de werkzaamheden met het Ministerie van Defensie., 1952, 1956; 3; 1 omslag
    - Stukken betreffende de coördinatie van de werkzaamheden met het Ministerie van Buitenlandse Zaken., 1954-1955; 4; 1 omslag
    - Het op verzoek van de staatssecretaris van het ministerie van Defensie gezamenlijk instellen van een Raad van Overleg omtrent research en ontwikkeling ten behoeve van de Koninklijke Landmacht, alsmede notulen van de vergaderingen en correspondentie inzake opheffing van de Raad, 1968-1973; 373-374; 2 omslagen
      - 1967-1968, 373
      - 1969-1973, 374
    - Jaarverslagen van de Adviesraad Militaire Productie, 1987-1992; 375-379; 5 omslagen
      - 1987, 375
      - 1988, 376
      - 1989-1990, 377
      - 1991, 378
      - 1992, 379
    - Processen-verbaal van vernietiging: vernietigde NATO-stukken, 1963-1980; 380-410; 1 omslag en 30 pakken
      5.092-0126-01 Vakminister
      - 1963, nrs. 551-636, 380
      - 1964-1965. nrs. 637-700, 381
      - 1965-1967, nrs. 701-800, 382
      - 1967-1968, nrs. 801-900, 383
      - 1968, nrs. 901-1100, 384
      - 1968-1969, nrs. 1101-1300, 385
      - 1969, nrs. 1301-1500, 386
      - 1969, nrs. 1501-1654, 387
      - 1970, nrs. 1-200, 388
      - 1970, nrs. 201-400, 389
      - 1970, nrs. 401-595, 390
      - 1971, nrs. 1-200, 391
      - 1971-1972, nrs. 201-400, 392
      - 1972, nrs. 401-600, 393
      - 1972, nrs. 601-800, 394
      - 1972, nrs. 801-1000, 395
      - 1972, nrs. 1001-1246, 396
      - 1973, nrs. 1-200, 397
      - 1973, nrs. 201-449, 398
      - 1974, nrs. 450-650, 399
      - 1974, nrs. 651-870, 400
      - 1974-1975, nrs. 871-1100, 401
      - 1975-1976, nrs. 1101-1300, 402
      - 1976, nrs. 1301-1520, 403
      - 1976, nrs. 1521-1670, 404; omslag
      - 1977, nrs. 1920-2099, 405
      - 1978, nrs. 1671-1919, 406
      - 1978-1979, nrs. 2100-2299, 407
      - 1979, nrs. 2300-2479, 408
      - 1980, nrs. 1-195, 409
      - 1980, nrs. 196-364, 410
  - Taak, 2.2
    - Algemeen, 2.2.1
      - Verslagen van de verrichte werkzaamheden., 1952-1953, 1955, 1958 - 1963; 23-24; 2 omslagen
        - 1952 - 1953, 1955, 1958, 23
        - 1959 - 1963, 24
      - Conceptverslagen van de verrichte werkzaamheden als bijdrage aan de kwartaalverslagen van het departement., 1955-1962; 26; 1 omslag
    - Beleidsvorming, 2.2.2
      - Stukken betreffende de bijdrage aan de totstandkoming van de nota inzake de vorming van een Europees leger., 1950-1951; 5; 1 omslag
      - Nota betreffende het opbouwplan van de Nederlandse strijdkrachten over de jaren 1951-1954., 6; 1 stuk
      - Stukken betreffende de taakverdeling met het DG voor Handel en Nijverheid inzake de economische verdedigingsvoorbereiding., 1952-1953; 83; 1 omslag
      - Stukken betreffende de advisering van de minister over behandelde zaken in de Ministerraad., 1952-1962; 22; 1 omslag
      - Stukken betreffende de economische mobilisatiepolitiek in de VS., 1953, 1956, 1961; 25; 1 omslag
      - Het adviseren van de ministers van Economische Zaken en Defensie inzake het instellen van een fonds voor de stimulering van research, ontwikkeling en productie van militaire goederen, 1953-1961; 411; pak
      - Stukken betreffende de standpuntbepaling over het Philips Memorandum inzake militair-industriële samenwerking op defensiegebied in West-Europa., 1957-1958; 27; 1 omslag
      - Het adviseren van de ministers van Economische Zaken en Defensie inzake het verlenen van faciliteiten voor invoerrechten op goederen die in Duitsland zijn verwerkt, 1959; 412; omslag
      - Stukken betreffende de werkzaamheden van de interdepartementale werkgroep "economische en sociale gevolgen van ontwapening"., 1964-1966; 28-29; 2 omslagen
        - 1964, 28
        - 1965-1966, 29
      - Stukken betreffende de medewerking aan een enquête naar de sociale en economische gevolgen van ontwapening., 1965; 30; 1 omslag
      - Het adviseren van de ministers van Economische Zaken en Defensie inzake het aanschaffen van een nieuw gevechtsvliegtuig ten behoeve van de Koninklijke Luchtmacht, 1959-1964; 413; omslag
      - Het adviseren van de ministers van Economische Zaken en Defensie inzake de overbruggingsverschillen voor defensie-orders tussen de aanbiedingen van de Nederlandse en de buitenlandse industrie, 1966-1973; 414; omslag
      - Het adviseren van de ministers van Economische Zaken en Defensie inzake de vraag van prins Bernhard over de mogelijkheid om de attachés van de Nederlandse strijdkrachten bij de buitenlandse ambassades in te schakelen bij internationale leveranties van Nederlands militair materieel, 1966-1968; 415; omslag
      - Het adviseren van de minister van Economische Zaken inzake de wenselijkheid tot het instellen van de Commissie Exportmogelijkheden Defensie-industrie, 1967-1969; 416-417; pak en omslag
        - 1967-1968, 416
        - 1969, 417; omslag
      - Het (mede)opstellen van het rapport van de Commissie Exportmogelijkheden Defensie-industrie betreffende de positie van de Nederlandse defensie-industrie tegenover het buitenland, 1968; 418; omslag
        Nota bene: dit rapport is op verzoek verstuurd naar prins Bernhard
        5.020-0128-01 Adviesraad militaire productie
      - Het adviseren van de ministers van Economische zaken, van Defensie en Buitenlandse Zaken inzake gezamenlijke wapenproductie in Europa, 1971-1974; 419; omslag
      - Het adviseren van de minister van Economische Zaken inzake de Europese samenwerking op het gebied van de keuze van een opvolger voor de Starfighter, 1975; 420; omslag
      - Het adviseren van de minister en de Directeur-generaal voor Industrie van Economische Zaken inzake de vervanging van de Dolfijnklasse onderzeeboten, 1975-1978; 421; omslag
      - Het adviseren van de ministers van Economische Zaken en Defensie inzake vervroegde aanbesteding voor de bouw van de 3e serie standaardfregatten voor de Koninklijke Marine bij het Rijn-Schelde-Verolme (RSV) concern, 1976; 422; pak
      - Het adviseren van de minister inzake de vervanging van de gevechtstanks Centurion en AMX 13 door de Landmacht, met in de bijlage het rapport 'Co-productie gevechtstank 1980', 1976-1977; 423; pak
      - Rapport van het in opdracht van de minister van Buitenlandse Zaken in interdepartementaal verband uitgevoerde onderzoek "Militair-Industrieel Complex", 1977; 424; omslag
      - Het adviseren van de minister van Economische Zaken inzake Europese defensiematerieel-samenwerking, 1977-1981; 425-426; 2 omslagen
        Nota bene: 1979 ontbreekt
        - 1977-1978, 425
        - 1980-1981, 426
      - Het adviseren van de minister van Economische Zaken inzake de tankvervanging van de Koninklijke Landmacht, 1978-1979; 427; omslag
      - Het adviseren van de Directeur-generaal voor Industrie en Regionaal Beleid inzake Europese militaire luchtvaartsamenwerking, 1984-1986; 428; omslag
      - Het adviseren van de ministers van Economische Zaken, Defensie en Buitenlandse Zaken inzake het bijstellen van een aantal hoofdpunten in de nota 'De Nederlandse Defensie-industrie', 1990; 429; omslag
      - Het adviseren van de Directeur-generaal voor Industrie en Regionaal Beleid inzake het communautariseringsbeleid ten aanzien van de nationale defensie-industrie, 1990-1992; 430; omslag
      - Het afhandelen door de Landsadvocaat van een kort geding aangespannen door de Spaanse vliegtuigfabrikant Construcciones Aeronauticas S.A. (CASA) tegen de Staat der Nederlanden inzake de gunning door het Commissariaat van een order voor middelgrote transportvliegtuigen ten behoeve van de Koninklijke Landmacht, 1993; 431; pak
      - Het adviseren van de ministers van Economische Zaken en Defensie inzake de mogelijkheid van het instellen van een productieverbod op de productiemiddelen voor anti-personeelsmijnen, 1996; 432; omslag
      - Het adviseren van de minister van Economische Zaken inzake het algemeen overleg met de Vaste Kamercommissies voor Defensie en Economische Zaken inzake het 'Beleidsdocument Vervanging F-16', 1999-2000; 433; pak
    - Kamervragen, 2.2.3.
      - Het (mede)beantwoorden van Kamervragen van de Tweede Kamerleden G.H. Slotemaker De Bruïne (PSP) en A.J. Bruggeman jr. (PSP) inzake munitieleveranties aan Amerika, 1966; 434; omslag
        5.145-0003-01 Minister van Economische Zaken
      - Het (mede)beantwoorden van Kamervragen van het Tweede Kamerlid J.J. Voogd (PvdA) inzake de plaats van vestiging van springstoffenfabrieken naar aanleiding van de ontploffing in de kruitfabriek De Krijgsman te Muiden, 1966; 435; omslag
      - Het beantwoorden van Kamervragen van het Tweede Kamerlid J.H.J. Maenen (KVP) inzake de verstrekking van een overzicht van de bedragen waarvoor door de Nederlandse strijdkrachten orders in het buitenland zijn geplaatst en orders van buitenlandse strijdkrachten zijn terugontvangen, 1968; 436; omslag
      - Het beantwoorden van Kamervragen van het Tweede Kamerlid M.J.J.A. Imkamp (D66) inzake commissies en raden op militair gebied waarbij het ministerie van Economische Zaken is betrokken, 1968; 437; omslag
      - Het (mede)beantwoorden van Kamervragen van het Tweede Kamerlid A.G. van der Spek (PSP) inzake de productie en verkoop van napalmvlammenwerpers voor Nigeria, 1968; 438; omslag
      - Het beantwoorden van Kamervragen van het Tweede Kamerlid A.G. van der Spek (PSP) inzake de instellingsbeschikkingen van de Adviesraad voor de Militaire Productie en van de Commissie inzake inschakeling van Nederland bij de geallieerde samenwerking op het gebied van research, ontwikkeling en productie van nieuwe wapens, 1970; 439; omslag
      - Het (mede)beantwoorden van Kamervragen van het Tweede Kamerlid A.J. Lems (PvdA) inzake omvang en aard van compensatie-orders voor de Leopardtanks, 1970; 440; omslag
      - Het (mede)beantwoorden van Kamervragen van de Tweede Kamerleden H. Wieringa (PvdA) en A.L. ter Beek (PvdA) inzake de levering van electronische vliegtuiguitrusting via West-Duitsland aan Portugal, 1971; 441; omslag
      - Het (mede)beantwoorden van Kamervragen van het Tweede Kamerlid J.A.M. Reijnden (KVP) inzake plaatsing van orders tot vervaardiging van textielproducten ten behoeve van het ministerie van Defensie in het buitenland, 1972; 442; omslag